臺灣高等法院刑事判決　　　　　　　　94年度上訴字第1162號
上　訴　人
即　被　告　丙○○
指定辯護人　高素真律師
上列上訴人因強盜等案件，不服臺灣板橋地方法院93年度訴字第
905號，中華民國94年1月18日第一審判決（起訴案號：臺灣板橋
地方法院檢察署93年度偵字第6426號、7631號、8090號），提起
上訴，本院判決如下：
    主  文
原判決關於丙○○強盜暨定應執行刑部分撤銷。
丙○○共同意圖為自己不法之所有，攜帶兇器，以強暴至使不能
抗拒，而使他人交付其物，累犯，處有期徒刑柒年捌月。扣案之
水果刀、番刀各壹把沒收。
其餘上訴駁回。
第二項所處罪刑與上訴駁回部分，定應執行有期徒刑捌年，扣案
之水果刀、番刀壹把均沒收。
    事  實
一、丙○○因違反懲治盜匪條例案件，經本院以八十三年度訴字
    第七五一六號判決判處有期徒刑五年二月確定，於民國八十
    四年五月二十二日起算刑期，八十五年六月二十七日假釋交
    付保護管束，結束日期為八十八年四月二十八日。於假釋期
    間犯搶奪罪，經臺灣板橋地方法院以八十六年度訴字第一六
    一七號判決判處有期徒刑七月，經本院、最高法院上訴駁回
    確定；又因贓物案件，經臺灣板橋地方法院以八十七年度易
    字第二五五二號判決判處有期徒刑三月確定；上開假釋經撤
    銷，自八十七年九月八日起算刑期，九十年七月八日執行完
    畢。而前開搶奪、贓物案件，接續執行，於九十一年三月九
    日縮刑執行完畢。
  (一)丙○○基於意圖為自己不法所有之概括犯意，於九十三年三
    月二十二日晚間某時，在臺北縣三重市某處，發現乙○○所
    有之車號ＱＰＮ─八八五號輕型機車之鑰匙未取下，乃利用
    前開鑰匙發動該機車之方式竊取前開機車得手，並作為代步
    使用，嗣於九十三年三月二十三日十時二十分許，丙○○騎
    乘前開機車行經臺北縣三重市○○路十號前，為警查獲；丙○○復於九十三年四月十八日凌晨二時許，在臺北市○○區
    ○○街二段八九號，趁無人看顧之際，竊得豪華戲院販賣部
    ，由嚴愷屏保管之收銀機一臺，價值約新臺幣（下同）三千
    元，嗣丙○○因案經警方借提返回其位於臺北縣三重市○○○路二五三巷一五號二樓住所時，乃主動交付前開竊得之收
    銀機，因而查獲。
  (二)丙○○、丁○○（經原審判決有期徒刑七年六月，於本院準
    備程序時撤回上訴確定。）因缺錢花用，乃共同基於意圖為
    自己不法所有之犯意聯絡，謀議下手強盜計程車司機，二人
    乃於九十三年四月十六日凌晨零時五十分許，丙○○、丁○○分別自家中攜帶各自所有客觀上足供兇器使用之番刀及水
    果刀各一把（刀刃長約二十公分），在臺北縣三重市○○路
    靠近三重市○○路路口處，攔搭財源交通有限公司所有，甲○○所駕駛之車號六Ａ─八一一號營業小客車，丙○○坐於
    駕駛座後方，丁○○坐於駕駛座右後方，佯稱欲前往臺北縣
    八里鄉，嗣甲○○駕車駛至臺北縣八里鄉○○路○段一五一
    號時，丁○○乃要求甲○○將車輛迴轉，甲○○依指示將車
    輛迴轉往臺北縣五股鄉方向行駛，途經臺北縣八里鄉○○路
    ○段一四七巷時，丁○○又要求將車輛駛入臺北縣八里鄉○○路○段一四七巷內，在行經山區○○道路時，丁○○乃掏
    出預藏之水果刀一把抵住甲○○脖子，丙○○則持番刀抵住
    甲○○之腰際，丁○○並喝令甲○○乖乖將身上財物交出，
    以此強暴方法至使甲○○不能抗拒而交付四千餘元。丁○○
    復喝令甲○○下車，並將車輛駛往臺北縣蘆洲市某處後棄置
    ，與丙○○另外搭乘計程車返家，並將前開強盜所得四千餘
    元購買毒品共同施用。嗣於同年四月二十一日十九時二十分
    許，警方持臺灣板橋地方法院核發之搜索票前往丙○○位於
    臺北縣三重市○○○路二五三巷二五號二樓追查丙○○涉犯
    毒品、槍砲犯行時，丁○○於強盜甲○○財物之犯行未為察
    覺前，向職司偵查犯罪機關之臺北縣政府警察局三重分局自
    首強盜犯行，並表示接受裁判，並扣得丁○○所有供犯罪所
    用之水果刀一把，丙○○所有供犯罪所用之番刀一把，始悉
    上情。
二、案經乙○○、嚴愷屏訴由臺北縣政府警察局三重分局報請臺
    灣板橋地方法院檢察署檢察官偵查起訴。
壹、程序部分：
一、按被告以外之人於審判外之言詞或書面陳述，除法律有規定
    者外，不得作為證據；又證人、鑑定人依法應具結而未具結
    者，其證言或鑑定意見，不得作為證據。刑事訴訟法第一百
    五十九條第一項、第一百五十八條之三分別定有明文。而共
    同被告之證詞對於其　他被告而言，亦屬被告以外之人，從
    而，原審辯護人主張被害人甲○○、共同被告丁○○於警訊
    之證詞，均屬證人於審判外之陳述，另共同被告丁○○立於
    證人之地位於偵查中之供述，未經具結，均無證據能力。核
    與上開規定，並無不合，自無證據能力，合先敘明。
二、被告以外之人於審判外之陳述，雖不符前四條之規定，而經
    當事人於審判程序同意作為證據，法院審酌該言詞陳述或書
    面陳述作成時之情況，認為適當者，亦得為證據。刑事訴訟
    法第一百五十九條之五，亦有明文。被害人乙○○、嚴愷屏
    於警訊之證詞，被告於原審及本院審理時，均未表示異議，
    本院審究乙○○、嚴愷屏之警訊筆錄均由其二人親閱後簽名
    其上，且證述之內容僅係敘明失竊情節，迨未指明犯罪人，
    要無刻意捏造之必要，依上開規定說明，自有其證據能力。
貳、實體部分：
甲、上訴駁回部分：
一、訊據被告丙○○矢口否認有竊取乙○○所有之機車、收銀機
    犯行，辯稱：機車係一名人友人借伊騎用，收銀機乃是友人
    姚啟明所竊取，置放於伊住處內，且伊患有精神分裂症等疾
    病，於警詢、偵查中自白並不可信云云。經查：
  　(1)被告丙○○竊取乙○○所有之機車等情，業據被告丙○○
    　於偵查及原審審理中坦承不諱（偵字第七六三一卷第七二
      頁；原審卷第三一八頁），而上述機車係於事實欄所載之
      時間遭竊乙情，亦據被害人乙○○於警訊證述綦詳，復有
      臺北縣政府警察局車輛（尋獲）電腦輸入單、贓物領據、
      車輛車牌失竊作業─查詢車輛認可資料各一紙、照片二張
      足資佐證（見偵字第六四二六號卷第一三、一七、一九、
      二０頁）；被告丙○○竊取豪華戲院販賣部收銀機一台乙
      節，業據被告丙○○於警詢、偵查（見偵字第八０九０號
      卷第四、十七、二十七頁）中自白不諱，而上開收銀機於
      事實欄所載之處所遭人竊取之情，亦據告訴人嚴愷屏於警
      詢證述綦詳（同上偵卷第九頁），並有贓物認領保管條一
      紙可稽（同上偵查卷第10頁)。
    (2)被告雖辯稱：機車係一名人友人借伊騎用，收銀機乃是友
      人姚啟明所竊取，置放於伊住處內，且伊患有精神分裂症
      等疾病，於警詢、偵查中自白並不可信云云。經查：證人
      姚啟明到庭結證稱，並未竊取前開收銀機等語（見原審九
      十四年一月四日審判筆錄第三頁、第四頁）。已與被告辯
      解相左；又告訴人嚴愷屏於收銀機失竊後並未報警，其至
      警局製作調查筆錄，係因警員查獲收銀機後，始通知其到
      場辨認乙情，亦據告訴人嚴愷屏於警訊時陳明（見偵字第
      八０九０號卷第八頁）。可見警員於查獲收銀機時並不知
      被害人為何人，而係根據被告之自白始尋得被害人，故上
      述收銀機如係姚啟明寄放，被告何能在正確供出行竊處所
      ，讓警方循線覓得告訴人至警局配合調查？足見其於警、
      偵訊之自白，信而有徵，其嗣後推翻警偵訊之自白，改辯
      稱：收銀機係證人姚啟明竊取云云，應屬推諉卸責之詞，
      自不足採信。又被告經原審送精神鑑定結果，認為其智能
      未受精神疾病影響而退化（詳述如下，乙、一之(四)）。是
      被告丙○○於審判中翻異之陳述，辯稱：警、偵訊時因精
      神疾病自白不可信云云，亦係卸責之詞，自不足為有利之
      認定。
    (3)綜上，被告丙○○上揭連續竊盜犯行，洵堪認定。
二、核被告丙○○事實欄一、(一)所為係犯刑法第三百二十條第一
    項之竊盜罪。被告丙○○先後二次竊盜行為，時間緊接，所
    犯罪名相同，顯係出於概括之犯意為之，為連續犯，爰依刑
    法第五十六條之規定以一罪論，並加重其刑。末查被告丙○○因違反懲治盜匪條例案件，經本院以八十三年度訴字第七
    五一六號判決判處有期徒刑五年二月確定，於八十四年五月
    二十二日起算刑期，八十五年六月二十七日假釋交付保護管
    束，結束日期為八十八年四月二十八日。於假釋期間犯搶奪
    罪，經臺灣板橋第方法院以八十六年度訴字第一六一七號判
    決判處有期徒刑七月，經本院、最高法院上訴駁回確定；又
    因贓物案件，經臺灣板橋地方法院以八十七年度易字第二五
    五二號判決，判處有期徒刑三月確定；上開假釋經撤銷，自
    八十七年九月八日起算刑期，九十年七月八日執行完畢。而
    前開搶奪、贓物案件，接續執行，於九十一年三月九日縮刑
    執行完畢，有本院被告全國前案紀錄表在卷可憑，被告丙○○於受有期徒刑執行完畢，五年以內再犯本件有期徒刑以上
    罪，為累犯，應依刑法第四十七條規定加重其刑，並依法遞
    加之。原審詳加調查後，認被告犯連續竊盜罪，事證明確，
    援引刑法第三百二十條第一項、第五十六條、第四十七條、
    罰金罰鍰提高標準條例第一條前段，並審酌被告丙○○猶年
    富力強，不思勤勉向上，犯罪情狀無可寬憫，及其所得財物
    數量不多等一切情狀，量處被告丙○○有期徒刑六月，認事
    用法均無違誤，量刑亦屬妥適，被告丙○○上訴意旨否認竊
    盜，為無理由，自應予駁回。
乙、原判決撤銷部分：
一、訊據被告丙○○矢口否認共同強盜甲○○財物等犯行，辯稱
    ：伊雖與丁○○共同搭乘甲○○駕駛之計程車，但未攜帶任
    何兇器，亦未出言喝令甲○○交出財物，乃是丁○○一人臨
    時起意所為，當時伊曾制止丁○○，怕丁○○傷及甲○○；
    且伊患有精神分裂症等疾病，於警詢、偵查中自白並不可信
    云云。經查：
  　(1)被告丙○○於上揭事實欄所載之時、地與丁○○共同強盜
      被害人甲○○之事實，業據被告於警訊時自白不諱（見偵
      字第七六三一號卷第六、七頁），核與被害人甲○○立於
      證人地位於本院審理行交岔詰問時證述：「‧‧當時我從
      重陽路往高速公路方向過力行路他們搭上車他們說要往八
      里，到了龍米路往交流道迴轉說要往山上斜坡上去，我說
      往那裡，他們說不要囉嗦，大約十二點他們要我下車，在
      斜坡上他們拿二支刀出來，壹支壓在我脖子上，壹支壓在
      腰間。他們把我的車子開走，剛好有台自用車我攔下來，
      我說我被搶劫，司機就載我到山下報案。他們把我的皮包
      拿出來，裡面的錢拿走，車上零錢連同皮包的錢大約四千
      元左右，皮包丟在地上。‧‧我真的很惶恐，應該是二把
      刀子，‧‧（提示扣案刀二把，是否為歹徒作案的刀子？
      ）是。‧‧，丁○○說錢包是我自己拿出來是正確的。‧
      ‧。（見本院卷第七一至七三頁、第七六頁審判筆錄）互
      核相符，並與共同被告丁○○於原審行交岔詰問時證稱：
      「‧‧（跟被告詹是否說好去搶計程車？）有的，我們是
      在路上說要強計程車的，後來被告詹不同意，後來回去被
      告詹說好，我們才去搶。（回到家之後，被告詹是否說要
      去搶計程車的話？）是我問他要不要去搶，後來他說好。
      ‧‧」（見原審卷第二三七、二三八頁）；於本院審理時
      結證稱：「‧‧但是我們是說好要一起去搶劫。（提示扣
      案刀子：是否搶劫之刀子？）是。」等語（見本院卷第七
      四頁），若合符節。此外，另有於被告丙○○住處查獲之
      番刀、水果刀各一支扣案足佐。從而，被告丙○○於警訊
      關於與共同被告丁○○共同強盜之自白，核與事實相符。
      至共同被告丁○○於原審雖一度供稱：查扣之番刀並非本
      案強盜用之刀子云云；被告丙○○亦辯稱：查扣之番刀非
      其所有云云。然與被害人甲○○之證述不符，即丁○○於
      本院審理時亦證稱：查扣之刀子為強盜所用之物等語（見
      本院卷第七四頁），徵以：上述番刀確係於被告丙○○家
      中查獲之情，有台北縣政府警察局三重分局搜索扣押證明
      筆錄可按。足見同案被告丁○○於原審否認番刀係作案用
      之刀，自應屬避究之詞，自難採信。又共同被告丁○○於
      原審供稱：關於強盜所得之財物僅一千八百餘元云云，雖
      與被害人甲○○於本院所陳四千餘元有所出入，惟被害人
      案發迄今，均未對被告二人求償，衡情應無虛增區區二千
      餘元被強金額之必要，且其為財物所有人，對於財物之具
      體數額知之較詳，故本案被強金額應以被害人甲○○所指
      為可採，附此敘明。
    (2)被告丙○○雖辯稱：伊雖與丁○○共同搭乘甲○○駕駛之
      計程車，但未攜帶任何兇器，亦未出言喝令甲○○交出財
      物，乃是丁○○一人臨時起意所為，當時伊曾制止丁○○
      ，怕丁○○傷及甲○○；且伊患有精神分裂症等疾病，於
      警詢、偵查中自白並不可信云云。共同被告丁○○亦附和
      被告之辯解，證稱被告丙○○當時有止其行搶云云。然查
      ：被告丙○○不惟於警訊時自承丁○○共同強盜之事實，
      即於偵查中及原審法院羈押訊問時，亦自承有攜帶刀子之
      事（偵字卷第七六三一號卷第七一頁背面；原審九十三年
      度聲羈卷第一六二號第四頁）。再者，被告丙○○於警、
      偵訊迄至原審審理時，對於丁○○曾分予強盜所得財物之
      情，均坦認不諱。如被告丙○○非與丁○○事先謀議強盜
      ，何需攜帶刀子！丁○○復何需將盜得財物交予被告丙○○，是其推翻警訊之自白，改依前詞置辯及證人丁○○附
      和之說詞，要屬推諉及迴護之詞，自不足採信。
    (3)辯護意旨雖以：被害人甲○○於警訊時證述之內容與與本
      院審理行交岔詰問證述之內容有所出入，不足採信。惟證
      人甲○○於警訊製作之筆錄，業經於原審辯護人主張係審
      判外之陳述，無證據能力，已如前述。再觀之上述筆錄之
      內容：「‧‧‧‧當時我是於九十三年四月十六日零五十
      分左右，行經三重市○○路靠近力行路口時，搭載犯嫌丁○○及丙○○二人，他們一上車就說要去八里鄉，我就開
      開車載他門前往，‧‧行經山區○○道路約五百公尺左右
      ，坐在我後座之謝嫌拿刀子抵住我肚子，二人叫我將身上
      財物交出來，我就將身上財物交給嫌犯二人，‧‧經我當
      面指認確分別是二號丙○○，五號丁○○，他們二人就是
      強盜我財物之人。‧‧」等語（見偵字第七六三一號卷第
      一七頁正、反面），核與其於本院行交岔詰問時證述遭被
      告二人強盜之主要情節，並無不同，雖其於警訊中並未陳
      述遭強嫌持刀抵住脖子一節，應僅屬對於強嫌犯罪情形敘
      述繁簡與否所致，尚難指為證人前後所述不符。又被害人
      於警訊所謂遭謝嫌持刀抵住肚子，與被告丙○○於警訊自
      白係其持刀抵住被害人身體，丁○○持刀抵住脖子等語，
      雖有不符。然查：被害人於警訊時製作之筆錄並未提及強
      嫌以持刀抵住其脖子，已如前述，足徵警員並未能以依被
      害人之陳述誘導被告陳述。準此，被告丙○○於警訊之任
      意自白，顯具有私密性之證據價值，非當場親身體驗或參
      與行為者，無從知悉。再者，由全案警、偵及原審案卷可
      知，被害人甲○○僅於被告二人獲案後，於警訊接受詢問
      製作筆錄外，於偵查及原審經傳喚均未到庭，迄至本院審
      理時始傳訊其到庭接受調查詰問，而原審判決書認定之事
      實，亦不包括強嫌持刀抵住被害人「脖子」之載敘，是被
      害人於警訊製作筆錄後，要無因偵審程序受本案相關卷證
      資料或訴訟關係人之陳述誘導之可能，竟能於本院審理時
      證述與被告丙○○警訊初供自白相符之「以一把刀子抵住
      其腰際、一把刀子抵住其頸部」等情，其可信度，顯毋庸
      置疑。而辯護人復未舉證證明被害人於警訊所陳，符合刑
      事訴訟法第一百五十九條之二有特別可信之情況，則被害
      人於警訊之證詞即屬無證據能力，辯護意旨執無證據能力
      之審判外陳述，質疑被害人於本院證詞與警訊不符，不足
      採信云云，自難認有據。
 　 (4)被告丙○○又辯稱：伊患有精神分裂症等疾病，於警詢、
　    偵查中自白並不可信云云。查：經原審囑託行政院衛生署
      八里療養院對於被告丙○○犯暗時之精神狀態鑑定結果；
      該院函覆略稱：「丙○○雖診斷有精神分裂症，長期之病
      程變化及持續有物質濫用之情形，智能屬於平均智能水準
      ，功能未因精神疾病而有明顯退化，雖自述有幻聽干擾及
      多疑之現象，但於會談之現象，並未見到明顯精神病徵，
      實施本件行為過程中，未見有精神病理病症干擾或明顯判
      斷力及自我控制力缺損之情形。」有行政院衛生署八里療
      養院九十三年九月十四日（九三）八療一般字第○九三○○○三四三五號函附卷可稽（見原審卷第二二０至二二二
      頁）。可見，被告丙○○犯罪時，其知覺、思考、判斷能
      力未低於常人水準，自無法認定有達精神耗弱之程度，自
      難執此寬免其刑事責任。
    (5)綜上，事證明確，被告上揭攜帶兇器強盜犯行，亦堪以認
      定。
二、按刑法第三百二十一條第一項第三款之攜帶兇器竊盜罪，係
    以行為人攜帶兇器竊盜為其加重條件，此所謂兇器，其種類
    並無限制，凡客觀上足對人之生命、身體、安全構成威脅，
    具有危險性之兇器均屬之（參照最高法院七十九年台上字第
    五二五三號判例）。查扣案之水果刀一把，刀刃長約二十公
    分，刀鋒銳利，有卷附照片足資佐證，而番刀亦係金屬製成
    ，且如持之朝人砍擊，於客觀上顯足對人之生命、身體、安
    全構成威脅而具有危險性，均屬「兇器」無疑。核被告丙○○事實欄一(三)所為，係犯刑法第三百三十條第一項加重強盜
    罪。被告丙○○與丁○○就強盜甲○○財物，有犯意聯絡、
    行為分擔，應為共同正犯。末查被告丙○○因違反懲治盜匪
    條例案件，經本院以八十三年度訴字第七五一六號判決判處
    有期徒刑五年二月確定，於八十四年五月二十二日起算刑期
    ，八十五年六月二十七日假釋交付保護管束，結束日期為八
    十八年四月二十八日。於假釋期間犯搶奪罪，經臺灣板橋第
    方法院以八十六年度訴字第一六一七號判決判處有期徒刑七
    月，經本法院、最高法院上訴駁回確定；又因贓物案件，經
    臺灣板橋地方法院以八十七年度易字第二五五二號判決，判
    處有期徒刑三月確定；上開假釋經撤銷，自八十七年九月八
    日起算刑期，九十年七月八日執行完畢。而前開搶奪、贓物
    案件，接續執行，於九十一年三月九日縮刑執行完畢，有本
    院被告全國前案紀錄表在卷可憑，被告丙○○於受有期徒刑
    執行完畢，五年以內再犯本件有期徒刑以上罪，為累犯，應
    依刑法第四十七條規定加重其刑。所犯強強盜罪與竊盜罪，
    犯意各別，構成要件不同，應分別論罪，併合處罰。
三、原審據以論罪科刑原非無見，惟認查扣之番刀非供本案強盜
    用之物，尚與事實不符，又被告丙○○及共犯丁○○既分別
    持番刀及水果刀抵住被害人之腰際及脖子，顯非止於未來惡
    害通知之脅迫，應屬不法腕力之強暴方法，原審認係脅迫，
    亦有未洽。雖被告上訴意旨執原審抗辯之陳詞否認犯罪為無
    理由，然原審判決既有上述可議之處，即應由本院將原審判
    決撤銷，自行改判。爰審酌被告丙○○猶年富力強，不思勤
    勉向上，竟以竊盜、強盜手段掠取財物，犯罪情狀無可寬憫
    ，犯罪手段惡性不輕，對社會安寧秩序所生危害甚鉅，及其
    所得財物數量不多，及犯罪後否認之態度等一切情狀，處如
    主文所示之刑，並與上訴駁回之竊盜罪所處有期徒刑六月，
    依法定其應執行之刑，以資懲儆。另扣案之水果刀一把，係
    共犯丁○○所有，已據被告丙○○於警訊時自承在卷；而番
    刀係於被告家中查扣，亦為被告丙○○所自認，及被害人復
    指稱被告丙○○持以強盜財物，足徵應係丙○○所有，為供
    丙○○、丁○○犯強盜罪所用之物，依共同犯罪應各負全部
    責任，均應依法宣告沒收。
據上論斷，應依刑事訴訟法第三百六十九條第一項前段、第三百
六十八條、第三百六十四條、第二百九十九條第一項前段，刑法
第二十八條、第三百三十條第一項、第四十七條、第五十一條第
五款、第三十八條第一項第二款，判決如主文。
本案經檢察官郭弘佑到庭執行職務。
中　　華　　民　　國　　94　　年　　7　　月　　12  　日
　　　　　　　　　刑事第三庭審判長法　官  楊照男
　　　　　　　　　　　　　　　　  法　官  周政達
　　　　　　　　　　　　　　　　  法　官  江振義
以上正本證明與原本無異。
強盜罪部分如不服本判決，應於收受送達後十日內向本院提出上
訴書狀，其未敘述上訴之理由者並得於提起上訴後十日內向本院
補提理由書（均須按他造當事人之人數附繕本）。
竊盜罪部分不得上訴。
                                  書記官  劉文美
中　　華　　民　　國　　94　　年　　7　　月　　14  　日
附錄本案論罪科刑法條全文：
刑法第三百二十條
意圖為自己或第三人不法之所有，而竊取他人之動產者，為竊盜
罪，處五年以下有期徒刑、拘役或五百元以下罰金。
意圖為自己或第三人不法之利益，而竊佔他人之不動產者，依前
項之規定處斷。
前二項之未遂犯罰之。
刑法第三百三十條
犯強盜罪而有第三百二十一條第一項各款情形之一者，處七年以
上有期徒刑。
前項之未遂犯罰之。
